臺灣高等法院刑事判決
109年度上訴字第817號
上  訴  人  
即  被  告  劉子寬


選任辯護人  李柏杉律師
上  訴  人  
即  被  告  洪志維



指定辯護人  本院公設辯護人郭書益  
上  訴  人  
即  被  告  吳民豐


選任辯護人  劉佳強律師
上列上訴人即被告因違反毒品危害防制條例等案件，不服臺灣臺
北地方法院108年度訴字第554號，中華民國109年1月22日第一審
判決（起訴案號：臺灣臺北地方檢察署108年度偵字第3419號、
第7989號、第8422號、第13344號），提起上訴，本院判決如下
：
    主  文
上訴駁回。
    事  實
一、劉子寬、洪志維及吳民豐均明知大麻係毒品危害防制條例第
    2條第2項第2款所列之第二級毒品，不得持有、意圖供製造
    之用而種植、製造，竟基於共同製造第二級毒品大麻之犯意
    聯絡，由劉子寬於民國107年年初某日，在臺灣地區以不詳
    之方式取得大麻種子約200至300顆後，經網際網路研究栽種
    及製作大麻之步驟、所需技術、設備並印製如附表一編號15
    及附表二編號6之手冊及資料，劉子寬以其所持用如附表二
    編號2、3之紅色華碩廠牌及蘋果廠牌手機，與洪志維所持用
    如附表二編號4之小米廠牌手機、吳民豐所持用如附表二編
    號7之蘋果廠牌手機聯繫、商討栽種及製作大麻以販售牟利
    ，並由洪志維於107年7月18日承租址設桃園市○○區○○路000
    巷00弄0○00號之處所作為栽種大麻作物之場所，劉子寬出資
    購買種植大麻所需之如附表一編號3至14所示物品後，由洪
    志維種植大麻，吳民豐則不定期駕車與劉子寬一同載送如附
    表一編號3至14之物品前往上開處所及巡視，在上開處所2樓
    及3樓，將上開大麻種子播種入土，待冒芽成株後，使用LED
     燈、鹵素燈、計時器、溫濕度計、空氣清淨機等設備調整
    溫度、濕度，期間定期施以水分及肥料與農藥，栽培大麻至
    生長成株、熟成開花，再以剪刀剪下大麻花及大麻葉，開啟
    電風扇使之乾燥，完成風乾製程達易於施用之程度，以此方
    式製造可供施用之含有第二級毒品大麻成分之大麻花、大麻
    菸草。嗣於108年1月16日下午2時許，為警持搜索票至上開
    處所執行搜索而當場查獲，並扣得如附表一編號1至15之物
    品，復於同日在劉子寬位於臺北市○○區○○街000號12樓之3之
    居所、洪志維位於新北市○○區○○街00巷00號2樓之居所及劉
    子寬所有之車牌號碼0000-00號自用小客車等處，扣得如附
    表二編號1至7等物品，查悉上情。
二、劉子寬明知具有殺傷力之空氣槍，係槍砲彈藥刀械管制條例
    管制之物品，未經許可，不得持有，竟基於持有具殺傷力空
    氣槍之犯意，於106年間某日，在新北市○○區○○路000○0號，
    自其友人「劉俊男」（已歿；起訴書誤載為：劉俊豪，應予
    更正）處取得如附表三編號1至3所示之具有殺傷力之空氣槍
    1枝、供作發射動力之高壓鋼瓶3瓶及可供上述空氣槍發射用
    之鋼珠彈1包而持有之。嗣於108年1月16日下午4時20分許，
    為警持搜索票前往上址搜索而當場查獲，並扣得如附表三編
    號1至3之物品，而查知上情。
三、劉子寬明知甲基安非他命係毒品危害防制條例第2條第2項第
    2 款所列之第二級毒品，不得非法持有，竟基於持有第二級
    毒品甲基安非他命之犯意，於107年1月17日至108年1月16日
    間之某日，在某酒店內，向真實姓名、年籍均不詳之人無償
    取得如附表二編號8之物品而持有之，嗣於108年1月16日下
    午2時10分許，為警持搜索票在劉子寬前揭臺北市中正區三
    元街之居所搜索，扣得如附表二編號8之物品，查悉上情。
四、案經內政部警政署保安警察第三總隊、新北市政府警察局瑞
    芳分局及苗栗縣警察局報告臺灣臺北地方檢察署檢察官偵查
    起訴。
    理  由
壹、程序方面
一、審理範圍
    本案檢察官起訴被告3人均涉犯毒品危害防制條例第4條第2
    項之製造第二級毒品罪嫌，就被告劉子寬另起訴涉犯槍砲彈
    藥刀械管制條例第8條第4項之未經許可持有具殺傷力之空氣
    槍罪嫌及毒品危害防制條例第11條第2項之持有第二級毒品
    罪嫌，就被告吳民豐另起訴係犯毒品危害防制條例第11條第
    2項之持有第二級毒品罪嫌，原審均判決有罪後，檢察官未
    上訴，被告劉子寬、洪志維全部上訴，被告吳民豐僅就製造
    第二級毒品部分提起上訴，此即本院審理範圍，故本案審理
    範圍並不包含被告吳民豐被訴持有第二級毒品罪部分，先予
    敘明。
二、證據能力
  ㈠被告以外之人於審判外之陳述，雖不符刑事訴訟法第159條之
    1 、159條之2 、159條之3 、159條之4等規定，而經當事人
    於審判程序同意作為證據，法院審酌該言詞陳述或書面陳述
    作成時之情況，認為適當者，亦得為證據。當事人、代理人
    或辯護人於法院調查證據時，知有第159條第1項不得為證據
    之情形，而未於言詞辯論終結前聲明異議者，視為有前項之
    同意，刑事訴訟法第159條之5定有明文。本案當事人、辯護
    人就下述其餘供述證據方法之證據能力，於言詞辯論終結前
    同意作為證據使用，而經本院審酌各該證據方法之作成時，
    並無其他不法之情狀，均適宜為本案之證據，依刑事訴訟法
    第159條之5之規定，有證據能力。
  ㈡其餘資以認定本案犯罪事實之非供述證據，亦查無違反法定
    程序取得之情形，依刑事訴訟法第158條之4反面規定，應具
    證據能力。　　
貳、實體方面
一、關於事實欄一部分
    上揭事實欄一之事實，業據被告洪志維、吳民豐於偵查及原
    審審理及本院審理時、被告劉子寬於偵查及本院審理時均坦
    承不諱，復有證人即被告吳民豐之女友凌嘉妤於警詢、偵訊
    證述被告吳民豐委託其代被告劉子寬購買LED生長燈、濕度
    控制器及定時器等物品之情節明確（見108年度偵字第3419
    號偵查卷第297至298頁、108年度偵字第8422號偵查卷第185
    至187、733至734頁），並有元大商業銀行股份有限公司107
    年11月9日元銀字第1070011833號函檢附資料、該房屋之租
    賃契約書、108年1月16日桃園市政府警察局刑事鑑識中心現
    場勘查報告、內政部警政署刑事警察局108年2月20日刑紋字
    第1080009882號、108年3月15日刑生字第1080009862號鑑定
    書、法務部調查局濫用藥物實驗室108年4月26日調科壹字第
    10823008530、00000000000號、附表一編號15及附表二編號
    6之手冊、資料、照片、內政部警政署保安警察第三總隊搜
    索扣押筆錄、扣押物品目錄表、收據、扣押物品清單等件在
    卷可稽（見108年度偵字第3419號偵查卷第75至87、90至91
    、135至141、147至163、167至173、183至191 頁、108年度
    偵字第7989號卷第27至33頁、108年度偵字第8422號偵查卷
    第29至35、81至91、93至113、145至151、205至219、231、
    235、241至243、249至476、479至639、641至649、679、68
    3至687、695至697、709、711至713頁）。足認被告3人之自
    白與事實相符，應堪採信。本案事證明確，被告3人之犯行
    堪以認定，應依法論科。
二、關於事實欄二、三部分
    上揭事實欄二、三之事實，業經被告劉子寬於偵查、原審及
    本院審理時均坦承不諱，並有內政部警政署保安警察第三總
    隊搜索扣押筆錄、扣押物品目錄表、收據、扣押物品清單及
    新北市政府警察局108年1月19日新北警鑑字第1080138615號
    鑑驗書、瑞芳分局勘察照片、臺北榮民總醫院毒品成分鑑定
    書㈡、毒品純度鑑定書㈢及扣案物品照片等件在卷可稽（見10
    8年度偵字第3419號偵查卷第93、185至191、193至201頁、1
    08年度偵字第7989 號偵查卷第35至43、49至55、67頁、108
    年度偵字第8422號偵查卷第27至35、37至45、755頁、761頁
    、108年度偵字第13344號偵查卷第17至23、28頁），認被告
    劉子寬之任意性自白與事實相符，堪以採信。從而，被告劉
    子寬所為事實欄二、三之犯行，事證明確，均應依法論科。
三、毋庸比較新舊法之說明
　　被告劉子寬行為後，槍砲彈藥刀械管制條例於109年6月10日
    修正公布，同年月12日施行生效，修正前第8條第1項、第4
    項規定：「未經許可，製造、販賣或運輸鋼筆槍、瓦斯槍、
    麻醉槍、獵槍、空氣槍或第4條第1項第1款所定其他可發射
    金屬或子彈具有殺傷力之各式槍砲者，處無期徒刑或5年以
    上有期徒刑，併科新臺幣1,000萬元以下罰金」、「未經許
    可，持有、寄藏或意圖販賣而陳列第1項所列槍枝者，處3年
    以上10年以下有期徒刑，併科新臺幣700萬元以下罰金」，
    修正後規定：「未經許可，製造、販賣或運輸制式或非制式
    鋼筆槍、瓦斯槍、麻醉槍、獵槍、空氣槍或第4條第1項第1
    款所定其他可發射金屬或子彈具有殺傷力之各式槍砲者，處
    無期徒刑或5年以上有期徒刑，併科新臺幣1,000萬元以下罰
    金」、「未經許可，持有、寄藏或意圖販賣而陳列第1項所
    列槍砲者，處3年以上10年以下有期徒刑，併科新臺幣700萬
    元以下罰金」。於槍砲彈藥刀械管制條例修正施行後，未經
    許可，持有具殺傷力之空氣槍犯行，仍適用第8條第4項之罪
    ，即無有利或不利之情形，自無適用刑法第2 條第1項為比
    較新舊法之問題，而應逕予適用現行有效之修正後規定。 
四、論罪科刑
　㈠核被告3人就如事實欄一所為，均係犯毒品危害防制條例第4
    條第2項之製造第二級毒品既遂罪；被告劉子寬就如事實欄
    二所為，係犯槍砲彈藥刀械管制條例第8條第4項之未經許可
    持有具殺傷力之空氣槍罪；被告劉子寬就如事實欄三部分所
    為，係犯毒品危害防制條例第11條第2項之持有第二級毒品
    罪。
　㈡被告3人就事實欄一部分之犯行，有犯意聯絡及行為分擔，均
    應論以共同正犯。
　㈢被告3人共同製造大麻行為前之持有大麻種子、意圖製造而栽
    種大麻及製造大麻後意圖販賣而持有大麻之行為，均為製造
    大麻之行為所吸收，均不另論罪。被告劉子寬自106年間某
    日起至108年1月16日為警查獲時止，其持有空氣槍之行為，
    為繼續犯，僅論以實質上一罪。又被告劉子寬基於單一持有
    毒品之犯意，自其取得甲基安非他命時起至為警查獲時止，
    僅有一個持有行為而屬繼續犯之單純一罪。
　㈣被告劉子寬所犯製造第二級毒品、非法持有具殺傷力之空氣
    槍及持有第二級毒品之犯行，其犯意各別，行為互殊，應予
    分論併罰。
　㈤關於事實一減刑與否之說明
　⒈按毒品危害防制條例第17條第2項規定：「犯第4條至第8條之
    罪於偵查及審判中均自白者，減輕其刑。」查被告3人就事
    實欄一之犯行，於偵查、審理程序均自白不諱。是被告3人
    就事實欄一部分，均依毒品危害防制條例第17條第2項規定
    ，減輕其刑。
　⒉被告劉子寬不得依毒品危害防制條例第17條第1項之規定減輕
    其刑：
　⑴按毒品危害防制條例第17條第1 項所謂「供出毒品來源，因
    而查獲其他正犯或共犯者」，係指被告供出毒品來源之有關
    資料，諸如前手之姓名、年籍、住居所、或其他足資辨別之
    特徵等，使調查或偵查犯罪之公務員，因而對之發動調查或
    偵查並破獲者而言。申言之，必須行為人供出毒品來源之對
    向性正犯，或與其具有共同正犯、共犯（教唆犯、幫助犯）
    關係之毒品由來之人的確實相關資料，使調查或偵查犯罪之
    公務員據以對之發動調查或偵查，並因此而確實查獲其人、
    其犯行而言；而所謂查獲其人、其犯行，著重在其犯行之查
    獲，雖不以達有罪認定之已無合理懷疑存在之程度為必要，
    必也已臻至起訴門檻之證據明確，且有充分之說服力，方得
    獲邀上開減免其刑之寬典。換言之，供出毒品來源，及破獲
    相關他人犯罪，二種要件兼具，才能因其戴罪立功，享受寬
    典。從而，非謂行為人一有「自白」、「指認」毒品來源之
    人，即得依上開規定，予以減免其刑；猶須提供確實資訊，
    使調查或偵查犯罪之公務員對之發動調查或偵查，進而查獲
    該人及其犯行，否則，尚與上開減免其刑規定要件不合。
　⑵經查，被告劉子寬雖供出其上游為「鄭柏豪」，然內政部警
    政署保安警察第三總隊於108年3月12日下午3時10分許持法
    院核發之搜索票前往「鄭柏豪」之住處執行搜索，查無所獲
    一節，有搜索票、搜索筆錄及扣押物品目錄表在卷可參（見
    108年度偵字第8422號偵查卷第651、653至657頁），且經多
    次傳詢「鄭柏豪」亦均未有到案說明，而未有查獲其他正犯
    或共犯等情，此有內政部警政署保安警察第三總隊108年9月
    24日保三警刑字第1080011281號函檢附職務報告卷宗1份在
    卷（見原審卷㈠第283頁至第337頁）。而臺灣臺北地方檢察
    署亦函覆：被告劉子寬固曾供述其毒品來源為「鄭柏豪」，
    但「鄭柏豪」已因另案通緝，指揮員警追查亦未尋獲，無從
    查證被告劉子寬所述毒品來源是否屬實等節，有該署108年9
    月24日北檢泰荒108偵3419 號字第1080081579號函1份存卷
    可參（見原審卷㈠第339頁）。
　⑶綜上，可見被告劉子寬所供出之「鄭柏豪」業因另案通緝在
    案，客觀上實已無從使調查或偵查機關人員為有效之調查或
    偵查作為，並因此而確實查獲「鄭柏豪」之犯行，實與「供
    出毒品來源而查獲」之要件不符，難認被告劉子寬有供出其
    毒品來源，而查獲其他正犯或共犯，故無毒品危害防制條例
    第17條第1 項規定之適用。被告及辯護人均認應依毒品危害
    防制條例第17條第1 項規定減輕其刑尚有誤會。
　⒊按刑法第59條規定之酌量減輕其刑，必須犯罪另有特殊之原
    因與環境，在客觀上足以引起一般同情，認為即使宣告法定
    最低度刑，猶嫌過重者，始有其適用。此所謂法定最低度刑
    ，固然包括法定最低本刑；惟遇有其他法定減輕事由時，則
    係指適用其他法定減輕事由減輕其刑後之最低度刑而言。倘
    被告另有其他法定減輕事由，應先適用該法定減輕事由減輕
    其刑後，猶認其犯罪之情狀顯可憫恕，即使科以該減輕後之
    最低度刑仍嫌過重者，始得適用刑法第59條規定酌量減輕其
    刑（最高法院105年度台上字第2625號判決意旨參照）。被
    告3人所犯上開製造第二級毒品罪，已適用毒品危害防制條
    例第17條第2項規定減輕其刑，業如前述，相較毒品危害防
    制條例第4條第2項之法定刑，已減輕甚多。再者，衡以被告
    3人所犯製造第二級毒品大麻之行為，其等動機非僅單純供
    己施用，更係欲出售他人牟利，其等種植大麻之時間非短、
    遭查獲栽種大麻數量非微，犯罪情節及危害社會秩序之程度
    非輕，復考量被告3人均值青壯，尤應依循正軌獲取所得，
    其3人共同製造毒品之作為，相較於安分守己正當工作者，
    顯無法引起一般人之同情或憫恕，自應為其等行為負責，難
    認有何情輕法重，在客觀上足以引起一般同情而顯可憫恕之
    處，自均無再適用刑法第59條規定酌減其刑之餘地。
　㈥關於事實二減刑與否之說明
　⒈被告劉子寬單純持有系爭空氣槍，犯罪手法單純；且衡酌被
    告於警詢時自承該空氣槍，係用以驅趕山豬、猴子等情，且
    本案並無證據證明被告劉子寬曾實際持該空氣槍更犯他案，
    與一般出於危害社會之不法目的而擁槍自重者不同，對於社
    會後續潛在之危險較低，尚難認有何重大惡性，堪認被告犯
    罪情節尚屬輕微，爰依槍砲彈藥刀械管制條第8條第6項規定
    減輕其刑。
  ⒉另按刑法第59條之酌量減輕其刑，必於犯罪之情狀，在客觀
    上足以引起一般同情，認為即予宣告法定低度刑期，猶嫌過
    重者，始有其適用，已如前述，而被告劉子寬未經許可持有
    空氣槍之犯行，持有之時間非短，且無任何事證足認其犯罪
    之情狀在客觀上足以引起一般同情，是被告劉子寬並無情堪
    憫恕之處，再者，本案既已審酌被告劉子寬犯罪情節輕微，
    依槍砲彈藥刀械管制條例第8條第6項減輕其刑，亦難認在客
    觀上有何處以法定最低度刑期猶嫌過重之情形。是辯護人雖
    主張有刑法第59條之適用云云，自非可採。
五、駁回上訴之理由
　㈠原審本於同上見解，認被告3人之罪證明確，並審酌事實欄一
    部分，被告3人均明知大麻戕害人身心，卻無視國家杜絕毒
    品犯罪之禁令，為出售大麻牟利，栽種大麻進而製造大麻，
    助長大麻氾濫及流通，戕害國民健康與社會治安程度至鉅，
    且其等所栽種大麻植株非少，種植大麻期間非短，製成大麻
    毒品數量非微，已具體造成社會秩序危害；事實欄二部分，
    被告劉子寬持有可具殺傷力之空氣槍枝，所為對社會治安有
    潛在之危險性，影響公共秩序；事實欄三部分，被告劉子寬
    持有第二級毒品甲基安非他命之犯行，不僅有戕害其身心健
    康之虞外，復有助長毒品流通之可能；兼衡事實欄一共同製
    造大麻犯行部分，被告劉子寬提供大麻種子、研究栽種技術
    且為出資、立於主導地位，被告洪志維負責栽種、照料，另
    被告吳民豐搭載被告劉子寬至該房屋巡視等分工模式，除被
    告劉子寬就是否達既遂程度部分有所爭執外，被告三人犯後
    已坦誠製造大麻犯行之態度；另被告劉子寬對事實欄二、三
    部分坦誠犯行之態度；及考量被告劉子寬所受教育程度為高
    職畢業，曾在資產管理工程上班，本案發生時及目前在工程
    公司上班，月薪約新臺幣（下同）3萬多元，離婚，需扶養
    就讀小學五年級之兒子及母親之家庭經濟狀況；被告洪志維
    所受教育程度為國中畢業，曾做過搬貨、粗工，本案發生時
    無業，目前從事裝潢，月薪3萬多元，未婚，需扶養母親之
    家庭經濟狀況；被告吳民豐所受教育程度係二專畢業，擔任
    電子業工程師、本案發生時也是擔任電子業工程師，月薪7
    萬多元，離婚，扶養女兒及父母之家庭經濟狀況等一切情狀
    ，基於規範責任論及罪刑相當原則，分別量處如原判決主文
    所示之刑，就被告劉子寬所犯事實欄一、二宣告有期徒刑不
    得易科罰金部分，定應執行之刑如原判決主文所示；而被告
    劉子寬所犯事實欄二宣告併科罰金部分，諭知易服勞役之折
    算標準如原判決主文所示；及被告劉子寬所犯事實欄三部分
    ，諭知易科罰金(原判決贅載有期徒刑易科罰金，應予更正)
    之折算標準如原判決主文所示。另說明：①附表一編號2及附
    表二編號1之物品（含無法離析之包裝袋）均檢出大麻成分
    ；又附表二編號8之物品（含無法離析之包裝罐），亦驗出
    第二級毒品甲基安非他命成分；附表一編號2、附表二編號1
    、8之物均屬本案所查獲之第二級毒品，應依毒品危害防制
    條例第18條第1項規定沒收銷燬。②扣案附表一編號1所示大
    麻植株69株既尚未經風乾製成達易於施用之程度，僅屬製造
    大麻之原料，為供被告3人共同犯製造第二級毒品罪所用之
    物；扣案附表一編號3 至15及附表二編號6之工具設備、被
    告劉子寬所有如附表二編號2、3之物品、被告洪志維所有如
    附表二編號4之物品、被告吳民豐所有如附表二編號6之物品
    ，均屬供被告3人共同犯製造第二級毒品罪所用之物，均依
    毒品危害防制條例第19條第1項規定，不問屬於犯罪行為人
    與否予以沒收。至經附表一編號1、2、附表二編號1、8之鑑
    驗用罄部分，既已滅失，自無從為沒收銷燬之諭知。③扣案
    如附表三編號1所示之空氣槍1把，為違禁物，應依刑法第38
    條第1項規定宣告沒收。扣案如附表三編號2、3之高壓鋼瓶3
    瓶、鋼珠彈1包，均係被告劉子寬所有、供上開空氣槍為有
    殺傷力使用之物，爰依刑法第38條第2項前段規定宣告沒收
    。另附表二編號5之物品，並無證據證明復為被告洪志維用
    以與被告劉子寬聯繫製造第二級毒品大麻之工具，爰不予以
    沒收。經核認事用法、沒收均無違誤，量刑亦屬妥適。
　㈡被告3人上訴意旨，分述如下：
　⒈被告劉子寬上訴意旨略以：被告劉子寬製造第二級毒品及持
    有具殺傷力之空氣槍部分犯罪情節、對於國家社會侵害之程
    度非重大，自始均坦承犯行，縱分別依毒品危害防制條例第
    17條第2項及槍砲彈藥刀械管制條例第8條第6項減刑，仍屬
    情輕法重，應有依刑法第59條減輕其刑之適用，並請求就全
    部之犯行，從輕量刑，並給予緩刑之宣告，且原定執行刑過
    重，倘無法依刑法第59條減輕其刑及緩刑，希望定有期徒刑
    5年以下之執行刑云云。
　⒉被告洪志維上訴意旨略以：被告洪志維之犯罪動機係因家庭
    經濟困窘，在求個人溫飽及奉養母親下不得不參與本案之犯
    行，且非主導角色，亦未曾取得被告劉子寬允諾之報酬，涉
    案程度輕微，且無刑事前科，實有情堪憫恕之處，應依刑法
    第59條減輕其刑云云。
　⒊被告吳民豐上訴意旨略以：被告吳民豐係基於與劉子寬多年
    之交情而予以協助並涉犯本案，因一時不察而誤蹈法網，惡
    性非重大，而被告吳民豐專科畢業，擔任電子公司副工程師
    ，月薪約7萬元，父母年邁需被告吳民豐照料，其女雖已成
    年，但仍在學階段，仍需被告吳民豐支付扶養費用，且被告
    吳民豐並未有毒品相關之前案，本案之毒品亦未流入市面，
    亦未獲取利益，應有依刑法第59條減輕其刑之餘地，並請求
    予以緩刑云云。
　㈢經查：
　⒈被告3人共同涉犯製造第二級毒品之犯行及被告劉子寬涉犯未
    經許可持有具殺傷力之空氣槍之犯行，均難認有何在客觀上
    足以引起一般同情而堪可憫恕之特殊原因及環境，無任何情
    輕法重或刑罰過苛之疑慮，已經本院論述如前。從而，被告
    3人請求依刑法第59條規定酌減其刑云云，均非可採。
　⒉又量刑係法院就繫屬個案犯罪之整體評價，為事實審法院得
    依職權自由裁量之事項。量刑判斷當否之準據，應就判決之
    整體觀察為綜合考量，不可摭拾其中片段，遽予評斷。即就
    個案量刑審酌之情狀為整體綜合之觀察，苟係以行為人之責
    任為基礎，並已斟酌刑法第57條各款所列情狀，基於刑罰目
    的性之考量、刑事政策之取向，以及行為人刑罰感應力之衡
    量等因素為之觀察，倘其刑之量定並未逾越公平正義之精神
    ，客觀上亦不生量刑畸重之裁量權濫用，自不得任意指摘為
    違法（最高法院106年度台上字第1930號判決意旨參照）。
    本件原審對被告劉子寬所為之量刑，已以行為人之責任為基
    礎，並審酌刑法第57條各款所列情狀，即無偏執一端，致明
    顯失出失入情形，自無被告劉子寬上訴所指過重之情；另被
    告經原審諭知有期徒刑不得易科罰金之2罪，其合併宣告刑
    即定執行刑之上限為5年7月，原審定應執行有期徒刑5年3月
    ，既未逾越法定刑度，亦無違背公平正義之情形，自難指為
    違法。至被告劉子寬雖於原審就製造第二級毒品就是否達既
    遂程度部分有所爭執，於本院審理時已坦承製造第二級毒品
    罪，然此部分業經原審認定被告劉子寬係犯後坦誠製造大麻
    犯行之態度，並於量刑時審酌上開情狀，業已注意及考量刑
    法第57條所列各款事項，所處刑度符合「罰當其罪」之原則
    ，亦與比例原則相符，並無輕重失衡之情形。本件被告劉子
    寬上訴指摘量刑及定執行刑過重云云，為無理由，應予駁回
    。
　⒊又被告劉子寬經原審諭知有期徒刑不得易科罰金之2罪分別為
    有期徒刑4年及1年7月，並定應執行有期徒刑5年3月，被告
    吳民豐共同犯製造第二級毒品罪，經原審諭知有期徒刑3年7
    月，其等所受之執行刑及宣告刑均已逾有期徒刑2年，即與
    得宣告緩刑之要件不符，自不得宣告緩刑。是被告劉子寬及
    吳民豐上訴請求給予緩刑云云，亦無理由，應予駁回。
據上論斷，應依刑事訴訟法第368條，判決如主文。
本案經檢察官羅嘉薇提起公訴，檢察官孟玉梅到庭執行職務。
中　　華　　民　　國　　109 　年　　6 　　月　　24　　日
                  刑事第二十一庭審判長法　官  許宗和
                                      法　官  黃惠敏
                                      法　官  章曉文
以上正本證明與原本無異。
持有第二級毒品部分不得上訴。
其餘如不服本判決，應於收受送達後20日內向本院提出上訴書狀
，其未敘述上訴之理由者並得於提起上訴後20日內向本院補提理
由書（均須按他造當事人之人數附繕本）「切勿逕送上級法院」
。
                                      書記官  陳媖如
中　　華　　民　　國　　109 　年　　6 　　月　　29　　日
附表一
編號 扣案物品名稱            數量及備註                1          大麻植株                                                              69株（扣案數量74株，因鑑驗用罄其中5株，扣除後為69株）      2                大麻煙草                                                                                                            3包（含包裝袋3只；經鑑驗含大麻成分；合計淨重264.15公克，經取樣鑑驗，驗餘淨重263.93公克，空包裝總重36.12公克）    3    電風扇                  3台                        4    LED燈                    4台                        5    防水布                  3片                        6    計時器                  2台                        7    鹵素燈                  1台                        8    剪刀                    4把                        9    灑水器                  4台                        10    空氣清淨機                                     1台                                                 11  溫濕度計                1台                        12  農藥                    10瓶                      13  打氣機                  1台                        14  有機土                  1箱                        15  栽種大麻手冊            1本                        

附表二
編號 扣案物品名稱            數量及備註                1                大麻煙草〔乾燥大麻花〕                                                                            1包（含包裝袋1只；經鑑驗含大麻成分；淨重1.70公克，經取樣鑑驗，驗餘淨重1.66公克，空包裝重2.02公克）    2             被告劉子寬所有之華碩廠牌手機（IMEZ000000000000000；臺灣大哥大SIM卡〔0000000000000〕）            1支                                                                                3             被告劉子寬所有之蘋果廠牌手機（IMEZ000000000000000；中華電信SIM卡〔3LN155 T853729〕）              1支                                                                                 4          被告洪志維所有之小米廠牌手機（門號：0000000000號；IMEZ000000000000000） 1支                                                        5          被告洪志維所有之蘋果廠牌手機（門號：0000000000號；IMEZ000000000000000） 1支                                                        6    種植大麻資料            1份                        7             被告吳民豐所有之蘋果廠牌手機（IMEZ000000000000000；中華電信SIM卡4LY16AT304006）                  1支                                                                            8                      梅片                                                                                                                                            4顆（含包裝罐1瓶；經鑑驗含甲基安非他命成分；毛重16.3284公克，淨重9.6934 公克，經取樣鑑驗，驗餘淨重7.4463公克；純質淨重0.0136公克）  

附表三
編號 扣案物品名稱            數量                1    空氣槍                  1支                        2    高壓鋼瓶                3瓶                        3    鋼珠彈                  1包                        

附錄本案論罪科刑法條
毒品危害防制條例第4條
製造、運輸、販賣第一級毒品者，處死刑或無期徒刑；處無期徒
刑者，得併科新臺幣2千萬元以下罰金。
製造、運輸、販賣第二級毒品者，處無期徒刑或7年以上有期徒
刑，得併科新臺幣1千萬元以下罰金。
製造、運輸、販賣第三級毒品者，處7年以上有期徒刑，得併科
新臺幣7百萬元以下罰金。
製造、運輸、販賣第四級毒品者，處5年以上12年以下有期徒刑
，得併科新臺幣3百萬元以下罰金。
製造、運輸、販賣專供製造或施用毒品之器具者，處1年以上7年
以下有期徒刑，得併科新臺幣1百萬元以下罰金。
前五項之未遂犯罰之。

毒品危害防制條例第11條
持有第一級毒品者，處3年以下有期徒刑、拘役或新臺幣5萬元以
下罰金。
持有第二級毒品者，處2年以下有期徒刑、拘役或新臺幣3萬元以
下罰金。
持有第一級毒品純質淨重十公克以上者，處1年以上7年以下有期
徒刑，得併科新臺幣1百萬元以下罰金。
持有第二級毒品純質淨重二十公克以上者，處6月以上5年以下有
期徒刑，得併科新臺幣70萬元以下罰金。
持有第三級毒品純質淨重二十公克以上者，處3年以下有期徒刑
，得併科新臺幣30萬元以下罰金。
持有第四級毒品純質淨重二十公克以上者，處1年以下有期徒刑
，得併科新臺幣10萬元以下罰金。
持有專供製造或施用第一級、第二級毒品之器具者，處1年以下
有期徒刑、拘役或新臺幣1萬元以下罰金。

槍砲彈藥刀械管制條例第8條
未經許可，製造、販賣或運輸制式與非制式鋼筆槍、瓦斯槍、麻
醉槍、獵槍、空氣槍或第4條第1項第1款所定其他可發射金屬或
子彈具有殺傷力之各式槍砲者，處無期徒刑或5年以上有期徒刑
，併科新臺幣1千萬元以下罰金。
未經許可，轉讓、出租或出借前項所列槍枝者，處5年以上有期
徒刑，併科新臺幣1千萬元以下罰金。
意圖供自己或他人犯罪之用，而犯前二項之罪者，處無期徒刑或
7年以上有期徒刑，併科新臺幣1千萬元以下罰金。
未經許可，持有、寄藏或意圖販賣而陳列第1項所列槍枝者，處3
年以上10年以下有期徒刑，併科新臺幣7百萬元以下罰金。
第1項至第3項之未遂犯罰之。
犯第1項、第2項或第4項有關空氣槍之罪，其情節輕微者，得減
輕其刑。